---
title: "Preparació Clustering"
output: md_document
---

```{r setup, include=FALSE}
knitr::opts_chunk$set(echo = TRUE)
```

# Preparació *clustering*

En aquesta fase, una vegada ja es disposa dels diversos conjunts de dades correctament tractats, l'objectiu és preparar les dades per poder aplicar una tècnica d'aprenentatge automàtic. Així, el resultat d'aquest pas serà un fitxer amb les variacions ponderades de les diferents variables analitzades, respecte dels diversos anys i barris. així, posteriorment, es podrà observar com afecta la gentrificació als barris de la ciutat de Barcelona.

En primer lloc, el que s'ha de portar a terme, en cas que siga necessari, és un filtrat i una senzilla adaptació dels conjunts de dades, per així facilitar el posterior anàlisi.

### Instal·lació de llibreries

El primer que s'ha de fer és anar instal·lant i carregant les llibreries necessàries per a poder executar el codi a continuació.

```{r}
## Instal·lació llibreries
if (!require(dplyr)) install.packages("dplyr"); library(dplyr)
if (!require(lubridate)) install.packages("lubridate"); library(lubridate)
if (!require(stringr)) install.packages("stringr"); library(stringr)
if (!require(here)) install.packages("here"); library(here)
if (!require(tidyr)) install.packages("tidyr"); library(tidyr)
if (!require(readr)) install.packages("readr"); library(readr)
if (!require(purrr)) install.packages("purrr"); library(purrr)
```

### Filtrat definitiu

Ara, per a cada una de les variables, en cas de què siga necessari, es filtrarà la informació, per centrar el focus en analitzar determinats grups, ja que poden ser els que més afecten la gentrificació. En cadascuna de les variables es va a justificar el motiu. A més, com que es va a reduir el nombre de registres per cada any i barri, va a resultar interessant calcular també el pes de la població seleccionada respecte del total de població de cada segment, per veure si té o no importància i resulta significativa. Per tant,

#### Edat

En primer lloc, es pot carregar el fitxer per veure l'estructura:

```{r}
## Càrrega del conjunt de dades
path = 'V2/Poblacio_Edat.csv'
edat <- read.csv(path, row.names = NULL)

## Estructura del conjunt de dades
str(edat)
```

Com es pot observar, sembla que el format del codi del barri no és correcte. El del districte tampo, però com ja no es va a utilitzar, no es considera:

```{r}
## Canvi al codi de barri
edat$Codi_Barri <- sprintf("%02d", edat$Codi_Barri)
```

Com es va comentar a l'estat de l'art del projecte, la gentrificació és un fenomen que afecta a la gent jove en gran mesura, ja que pressiona el mercat immobiliari i quasi prohibeix l'accés a l'habitatge per a aquest col·lectiu. Per tant, en aquest mètode es va a treballar amb la població entre 20 i 39 anys. A més, abans de prescindir de la resta de grups de població, es va a calcular el pes per any i barri de la població jove respecte del total:

```{r}
## Selecció població jove
edat <- edat %>%
  filter(Data_Referencia >= 2015, Data_Referencia <= 2023) %>%
  group_by(Data_Referencia, Codi_Barri) %>%
  mutate(Pobl_Total = sum(Valor, na.rm = T)) %>%
  filter(Edat %in% c("20-29 anys", "30-39 anys")) %>%
  mutate(Pobl_Jove = sum(Valor, na.rm = T),
         ## Càlcul percentatge població jove
         Perc_Jove = Pobl_Jove/Pobl_Total) %>%
  slice_head(n = 1) %>%
  ungroup() %>%
  subset(select = c(Data_Referencia, Codi_Barri, Pobl_Jove, Perc_Jove))

str(edat)
```

#### Nacionalitat

De manera molt semblant a la població per edat, en primer lloc es revisa l'estructura:

```{r}
## Càrrega del conjunt de dades
path = 'V2/Poblacio_Nacionalitat.csv'
regio <- read.csv(path, row.names = NULL)

## Canvi al codi de barri
regio$Codi_Barri <- sprintf("%02d", regio$Codi_Barri)

## Estructura del conjunt de dades
str(regio)
```

En aquest mètode es va a treballar amb la tota la població, encara que es va a excloure algunes regions com poden ser l'Europa de l'Est o regions africanes i sud-americanes, amb nivells de renda més baixos que els d'Espanya, fet pel qual no semblen necessàries a l'anàlisi. Cal mencionar que aquest filtratge és totalment personal:

```{r}
## Selecció regions amb capital
regio <- regio %>%
  filter(Data_Referencia >= 2015, Data_Referencia <= 2023) %>%
  group_by(Data_Referencia, Codi_Barri) %>%
  mutate(Pobl_Total = sum(Valor, na.rm = T)) %>%
  filter(Nacionalitat %in% c("Amèrica del Nord", "Europa Occidental", "Oceania", "Àsia")) %>%
  mutate(Pobl_Regio = sum(Valor, na.rm = T),
         ## Càlcul percentatge població regions triades
         Perc_Regio = Pobl_Regio/Pobl_Total) %>%
  slice_head(n = 1) %>%
  ungroup() %>%
  subset(select = c(Data_Referencia, Codi_Barri, Pobl_Regio, Perc_Regio))

str(regio)
```

#### Nivell d'estudis

De manera molt semblant a la població per edat, en primer lloc es revisa l'estructura:

```{r}
## Càrrega del conjunt de dades 
path = 'V2/Poblacio_Educacio.csv' 
estudis <- read.csv(path, row.names = NULL)  

## Canvi al codi de barri 
estudis$Codi_Barri <- sprintf("%02d", estudis$Codi_Barri)

##Neteja camp estudis
estudis <- estudis %>%
  mutate(Educacio = str_replace_all(Educacio, "\u00A0", " "),
         Educacio = str_replace_all(Educacio, "Â", ""),  
         Educacio = str_trim(Educacio)) 

## Estructura del conjunt de dades 
str(estudis)

```

Sovint, les rendes més altes es relacionen amb nivells formatius més alts. Per tant, es considera que només s'ha de tenir en compte per al present estudi aquella població amb un estudis superiors com poden ser els universitaris o els graus superiors:

```{r}
## Selecció població amb estudis superiors
estudis <- estudis %>%
  filter(Data_Referencia >= 2015, Data_Referencia <= 2023) %>%
  group_by(Data_Referencia, Codi_Barri) %>%
  mutate(Pobl_Total = sum(Valor, na.rm = T)) %>%
  filter(Educacio == "Estudis universitaris, CFGS grau superior") %>%
  mutate(Pobl_Superior = sum(Valor, na.rm = T),
         ## Càlcul percentatge població estudis superiors
         Perc_Superior = Pobl_Superior/Pobl_Total) %>%
  slice_head(n = 1) %>%
  ungroup() %>%
  subset(select = c(Data_Referencia, Codi_Barri, Pobl_Superior, Perc_Superior))

str(estudis)
```

#### Composició de la llar

De manera molt semblant a la població per edat, en primer lloc es revisa l'estructura:

```{r}
## Càrrega del conjunt de dades 
path = 'V2/Poblacio_Domicili.csv' 
domicili <- read.csv(path, row.names = NULL)  

## Canvi al codi de barri 
domicili$Codi_Barri <- sprintf("%02d", domicili$Codi_Barri)

## Estructura del conjunt de dades 
str(domicili)
```

En aquest cas, la població que es va a seleccionar és aquella que viu soles i té entre 18 i 64 anys, o viu amb altra persona que també es troba entre aquestes edats:

```{r}
## Selecció estructura de la llar
domicili <- domicili %>%
  filter(Data_Referencia >= 2015, Data_Referencia <= 2023) %>%
  group_by(Data_Referencia, Codi_Barri) %>%
  mutate(Pobl_Total = sum(Valor, na.rm = T)) %>%
  filter(Domicili %in% c("Una dona de 18 a 64 anys", "Un home de 18 a 64 anys", "Dues persones de 18 a 64 anys")) %>%
  mutate(Pobl_Host = sum(Valor, na.rm = T),
         ## Càlcul percentatge estructures de llar
         Perc_Host = Pobl_Host/Pobl_Total) %>%
  slice_head(n = 1) %>%
  ungroup() %>%
  subset(select = c(Data_Referencia, Codi_Barri, Pobl_Host, Perc_Host))

str(domicili)
```

#### Renda

De manera molt semblant a la població per edat, en primer lloc es revisa l'estructura. Recordem que només es disposen de dades des de 2015 d'aquesta variable.

```{r}
## Càrrega del conjunt de dades 
path = 'V2/Poblacio_Renda.csv' 
renda <- read.csv(path, row.names = NULL)  

## Canvi al codi de barri 
renda$Codi_Barri <- sprintf("%02d", renda$Codi_Barri)

## Estructura del conjunt de dades 
str(renda)

```

En aquest cas nomé serà necessària la informació de la renda mitjana:

```{r}
## Selecció camps
renda <- renda %>%
  filter(Data_Referencia >= 2015, Data_Referencia <= 2023) %>%
  subset(select = -c(Poblacio, Import_Total, Codi_Districte))
str(renda)
```

#### Turisme

De manera molt semblant a la població per edat, en primer lloc es revisa l'estructura. Recordem que només es disposen de dades des de 2015 d'aquesta variable.

```{r}
## Càrrega del conjunt de dades 
path = 'V2/Poblacio_Turisme.csv' 
turisme <- read.csv(path, row.names = NULL)  

## Canvi al codi de barri 
turisme$Codi_Barri <- sprintf("%02d", turisme$Codi_Barri)

turisme <- turisme %>%
  filter(Data_Referencia >= 2015, Data_Referencia <= 2023) %>%
  rename(Habitatges = Valor) %>%
  subset(select = c(Data_Referencia, Codi_Barri, Habitatges))

## Estructura del conjunt de dades 
str(turisme)
```

Així, no serà necessària cap adaptació, ja que es tracta de xifres que no han de calcular-se com percentatge.

#### Preus del lloguer

De manera molt semblant a la població per edat, en primer lloc es revisa l'estructura. Recordem que només es disposen de dades des de 2015 d'aquesta variable.

```{r}
## Càrrega del conjunt de dades 
path = 'V2/Poblacio_Lloguers.csv' 
lloguer <- read.csv(path, row.names = NULL) 

## Estructura del conjunt de dades 
str(lloguer)
```

Com que el format de les dades no és el més adequat per a l'explotació, es modifica lleugerament:

```{r}
## Canvi format
lloguer <- lloguer %>%
  filter(Data_Referencia >= 2015, Data_Referencia <= 2023) %>%
  pivot_wider(names_from =  Variable, values_from = Valor) %>%
  filter(!is.na(Codi_Barri))

## Canvi al codi de barri 
lloguer$Codi_Barri <- sprintf("%02d", lloguer$Codi_Barri)

lloguer <- lloguer %>%
  subset(select = -c(Codi_Ciutat, Codi_Districte))

str(lloguer)
```

### Creació arxiu definitiu

Finalment, una vegada ja es disposa de tots els conjunts de dades adequats tant al format com a l'àmbit temporal, és a dir, amb les dades entre l'any 2015 i el 2023, ja es pot generar un arxiu definitiu, amb el que poder portar a terme diferents tècniques de *clustering.*

D'altra banda, cal mencionar que, malgrat haver fet un tractament previ de l'Índex de Gini, s'ha descartat de l'anàlisi per la complexitat a l'hora de calcular les dades faltants i s'ha decidit prescindir d'ell en la explotació posterior.

```{r}
## Creació dataframe unificat 2015-23
llista_df <- list(edat, regio, estudis, domicili, renda, turisme, lloguer) 
df_global <- reduce(llista_df, full_join, by = c("Data_Referencia", "Codi_Barri"))
## Emmagatzematge dataset
write_csv(df_global, file = file.path("V2/", "Poblacio_Clustering.csv"))
```
