---
title: "Processament de dades"
output: md_document
---

```{r setup, include=FALSE}
knitr::opts_chunk$set(echo = TRUE)
```

# Processament de dades

En aquesta primera fase, es portaran a terme diferents aspectes del tractament de les dades.

### Unificació dels conjunts de dades

Alguns dels conjunts de dades que s’han anat descarregant del portals de dades obertes tenen la informació desglossada per anys, fet que incrementa el nombre d'arxius amb els que treballar. Per tant, l'objectiu fonamental d'aquesta secció serà reduir el nombre de fitxers a un per cada una de les dimensions amb les quals es treballarà al llarg del projecte.

En primer lloc, s'han de llistar els directoris que s'han creat per descarregar la informació prèviament:

```{r}
## Llistar directoris
dirs <- c("atles-renda-index-gini", "pad_dom_mdbas_tipus-domicili", "pad_mdbas_edat-1", "pad_mdbas_nacionalitat-regio_sexe", "pad_mdbas_niv-educa-esta_sexe", "renda-tributaria-per-persona-atlas-distribucio")
```

A continuació, com que el nombre d'arxius per dimensió és elevat i la diferència d'anys entre el primer arxiu i l'ultim és gran, s'ha de considerar la possibilitat de què el nombre de camps de cada arxiu no siga igual que la resta. Per tant, s'ha de comprovar que els camps coincideixen:

```{r}
## Funció comprovació camps
comprovar_camps <- function(directori){
  arxius <- list.files(path = directori, pattern = "*.csv", full.names = TRUE)
  camps <- lapply(arxius, function(arxiu) {
    colnames(read.csv(arxiu, n_max = 1))
  })
  camps_iguals <- all(sapply(camps, function(camp) {
    identical(camp, camps[[1]])
  }))
  return(camps_iguals)
}

```

Una vegada ja s'ha creat la funció, és el moment de comprovar que els camps són iguals en tots els arxius d'una mateixa dimensió a analitzar:

```{r}
## Comprovació camps
comprovacio <- sapply(dirs, comprovar_camps)
names(comprovacio) <- dirs
print(comprovacio)
```

Com es pot comprovar els camps coincideixen en tots els arxius de cada una de les dimensions. Es tracta d'un pas fonamental i el resultat positiu de la comprovació permet avançar. Seguidament, és moment de portar a terme la creació de la funció per la unificació dels arxius, emmagatzemant-los al nou directori de nom *V1:*

```{r}
## Instal·lació llibreries
if (!require(dplyr)) install.packages("dplyr"); library(dplyr)
if (!require(readr)) install.packages("readr"); library(readr)
if (!require(here)) install.packages("here"); library(here)

## Funció unificació arxius
unificar_arxius_per_subdirectori <- function(dir_origen, dir_destinacio) {
  ruta_origen <- file.path(here(), dir_origen)
  ruta_destinacio <- file.path(here(), dir_destinacio)
  
  if (!dir.exists(ruta_destinacio)) {
    dir.create(ruta_destinacio)
  }
  
  for (subdir in dirs) {
    arxius <- list.files(subdir, pattern = "\\.csv$", full.names = TRUE)
    if (length(arxius) > 0) {
      data_unificada <- do.call(rbind, lapply(arxius, read.csv))
      nom_subdir <- basename(subdir)
      arxiu_unificat <- file.path(ruta_destinacio, paste0(nom_subdir, "_unificat.csv"))
      write.csv(data_unificada, arxiu_unificat, row.names = FALSE)
      cat("Arxiu unificat creat", "\n")
    } else {
      cat("No s'han trobat més arxius CSV", "\n")
    }
  }
}
```

Una vegada ja s'ha creat la funció, és el moment d'unificar els directoris:

```{r}
## Unificació directoris
unificar_arxius_per_subdirectori("V0", "V1")
```

### Tractament de les dades

El següent pas consisteix en portar a terme un primer estudi dels diferents arxius generats en la unificació de la darrera secció, a més d'estudiar la resta de conjunts que no s'han utilitzat abans, perque ja estaven unificats. Així, es poden proposar les mesures necessàries per tractar les dades de manera que es puguen explotar en els següents passos.

#### Edat

El primer pas que es va a relitzar per analitzar la dimensió *Edat* és veure l'estructura de l'arxiu CSV que conté la informació:

```{r}
## Càrrega del conjunt de dades
path = 'V1/pad_mdbas_edat-1_unificat.csv'
edat <- read.csv(path, row.names = NULL)

## Estructura del conjunt de dades
str(edat)
```

Com es pot observar a l'estructura, el conjunt de dades que representa la població per edat està format per 2.884.833 registres amb 9 camps.

D'aquesta primera visió es poden veure aspectes que van a tenir que corregir-se. En primer lloc, és necessari modificar el camps *Codi_Districte* i *Codi_Barri*, ja que aquells valors menors a 10 han de contenir un 0 davant, per poder creuar-los posteriorment amb el *dataset* que conté la informació geogràfica. Per tant, també s'haurà de canviar el tipus de camp.

```{r}
## Canvi als codis de districte i barri
edat$Codi_Barri <- sprintf("%02d", edat$Codi_Barri)
edat$Codi_Districte <- sprintf("%02d", edat$Codi_Districte)
```

Seguidament, també resulta necessari extraure l'any de cada observació, ja que les xifres són anuals i facilita el posterior anàlisi:

```{r}
## Instal·lació llibreria lubridate
if (!require(lubridate)) install.packages("lubridate"); library(lubridate)

## Extracció de l'any de l'observació
edat <- edat %>%
  mutate(Data_Referencia = year(Data_Referencia))
```

D'altra banda, com ja es va comentar en la descripció dels conjunts de dades, quan el nombre d'observacions a menor a 5, el camp *Valor* fa ús de "..". Per tant, s'ha de substituir aquest cas per el valor *NA:*

```{r}
## Substitució .. per NA
edat <- edat %>%
  mutate(Valor = as.numeric(na_if(Valor, "..")))
```

Un últim aspecte que, a l'igual que els que s'acaben de tractar, també va a sorgir a la resta de *datasets* és el fet de què no existeixen totes les combinacions entre el codi de barri i l'atribut que defineix la variable (*EDAT_1)*. Per tant, resulta necessari la creació d'una taula que continga totes les possibles combinacions, assignant un valor *NA* a aquelles combinacions que fins el moment no existien:

```{r}
## Instal·lació llibreria tidyr
if (!require(tidyr)) install.packages("tidyr"); library(tidyr)

## Generació de totes les combinacions
combinacions_edat <- expand.grid(
  Data_Referencia = unique(edat$Data_Referencia),
  Codi_Districte = unique(edat$Codi_Districte),
  Codi_Barri = unique(edat$Codi_Barri),
  EDAT_1 = unique(edat$EDAT_1),
  stringsAsFactors = FALSE
) %>%
  right_join(
    nesting(Codi_Districte = edat$Codi_Districte,
            Codi_Barri = edat$Codi_Barri),
    by = c("Codi_Districte", "Codi_Barri")
  ) %>%
  arrange(Data_Referencia, Codi_Districte, Codi_Barri, EDAT_1)

full_edat <- edat %>%
  complete(combinacions_edat, fill = list(Valor = NA))
rm(combinacions_edat)
write_csv(full_edat, file = file.path("V2/", "edat_complet.csv"))
```

Per últim, resulta interessant també la generació d'un nou camp per categoritzar la variable *EDAT_1.* L'objectiu fonamental és fer més senzill el posterior anàlisi de la informació relativa a l'edat, ja que es van a crear 8 grups, en funció de l'edat, de 10 en 10 anys:

```{r}
## Instal·lació llibreria readr
if (!require(readr)) install.packages("readr"); library(readr)

## Creació nova variable derivada
codis_edat <- data.frame(
  GRUPS = 1:8,
  Edat = c(
    "0-9 anys", "10-19 anys", "20-29 anys", "30-39 anys",
    "40-49 anys", "50-59 anys", "60-69 anys", ">70 anys"
  )
)

df_edat_agrupat <- edat %>%
  mutate(
    GRUPS = floor(EDAT_1 / 10) + 1,
    GRUPS = if_else(GRUPS >= 8, 8L, GRUPS),
    Codi_Ciutat = "01"
  ) %>%
  select(-EDAT_1) %>%
  left_join(codis_edat, by = "GRUPS") %>%
  group_by(Data_Referencia, Codi_Ciutat, Codi_Districte, Codi_Barri, Edat) %>%
  summarise(Valor = sum(as.numeric(Valor), na.rm = TRUE), .groups = "drop")

## Guardar arxiu
write_csv(df_edat_agrupat, file = file.path("V2", "Poblacio_Edat.csv"))
```

```{r}
## Estructura del conjunt de dades agrupat
str(df_edat_agrupat)
```

Així, es redueix la dimensió del conjunt de dades, ja que es poden agrupar més senzillament pel camp Edat, afavorint així el tractament de la informació. Aquestes transformacions també es portaran a la resta de variables, quan siga necessari.

#### Nacionalitat

El tractament inicial d'aquest conjunt de dades va a ser molt similar al que s'ha aplicat per a la població per edat. El primer pas és revisar l'estructura interna del propi conjunt de dades:

```{r}
## Càrrega del conjunt de dades
path = 'V1/pad_mdbas_nacionalitat-regio_sexe_unificat.csv'
origen <- read.csv(path, row.names = NULL)

## Estructura del conjunt de dades
str(origen)
```

Es pot observar una casuística similar a la del cas anterior, com pot ser l'existència de valors ".." al camp *Valor* o la necessitat d'afegir el valor 0 als camps *Codi_Districte* i *Codi_Barri*, per tal de poder identificar les regions geogràfiques correctament. També s'ha d'extraure l'any de la data de referència:

```{r}
## Canvi als codis de districte i barri
origen$Codi_Barri <- sprintf("%02d", origen$Codi_Barri)
origen$Codi_Districte <- sprintf("%02d", origen$Codi_Districte)

## Extracció de l'any de l'observació
origen <- origen %>%
  mutate(Data_Referencia = year(Data_Referencia))

## Substitució .. per NA
origen <- origen %>%
  mutate(Valor = as.numeric(na_if(Valor, "..")))
```

Ara, resulta necessari portar a terme la combinació d'aquest conjunt de dades amb el de les dimensions comunes, ja que el camp *NACIONALITAT_REGIO* està codificat, fet pel qual no es pot coneixer a quina regió es correspon cada codi. Així, es necessari carregar la taula de dimensions comunes i encreuar-la amb aquesta.

```{r}
## Càrrega del conjunt de dades de dimensions comunes
path = 'pad_dimensions.csv'
dimensions <- read.csv(path, row.names = NULL)

str(dimensions)
```

Com es pot observar, la taula dimensions té per cada una de les dimensions, un identificador i la descripció de cadascun dels identificadors. Així, s'haurà de creuar amb el *dataframe* origen:

```{r}
## Filtre taula dimensions
dim_nacionalitat <- dimensions %>%
  filter(Desc_Dimensio == "NACIONALITAT_REGIO") %>%
  select(Codi_Valor, Desc_Valor_CA)

## Substitució del codi per la descripció
origen <- origen %>%
  left_join(dim_nacionalitat, by = c("NACIONALITAT_REGIO" = "Codi_Valor")) %>%
  rename(Nacionalitat = Desc_Valor_CA) %>%
  select(-NACIONALITAT_REGIO)
```

A l'igual que s'ha fet amb el conjunt de dades de la població per edat, resulta interessant generar una taula amb totes les combinacions possibles, per si fóra necessària més avant:

```{r}
## Generació de totes les combinacions
combinacions_origen <- expand.grid(
  Data_Referencia = unique(origen$Data_Referencia),
  Codi_Districte = unique(origen$Codi_Districte),
  Codi_Barri = unique(origen$Codi_Barri),
  SEXE = unique(origen$SEXE),
  Nacionalitat = unique(origen$Nacionalitat),
  stringsAsFactors = FALSE
) %>%
  right_join(
    nesting(Codi_Districte = origen$Codi_Districte,
            Codi_Barri = origen$Codi_Barri),
    by = c("Codi_Districte", "Codi_Barri")
  ) %>%
  arrange(Data_Referencia, Codi_Districte, Codi_Barri, Nacionalitat, SEXE)

full_origen <- origen %>%
  complete(combinacions_origen, fill = list(Valor = NA))
rm(combinacions_origen)
write_csv(full_origen, file = file.path("V2/", "origen_complet.csv"))
```

Ara, hi ha un problema menor consistent en l'elevat nombre de nacionalitats diferents definides a les dimensions. Per tant, es pot realitzar una agrupació, per tal de reduir aquest nombre, simplificant posteriors anàlisis:

```{r}
## Canvi valors Nacionalitat
origen <- origen %>%
  mutate(
    Nacionalitat = case_when(
      Nacionalitat %in% c(
        "Àfrica oriental", "Àfrica central", "Àfrica septentrional",
        "Àfrica meridional", "Àfrica occidental"
      ) ~ "Àfrica",
      Nacionalitat %in% c("Carib", "Amèrica central", "Amèrica del sud") ~ "Amèrica Llatina",
      Nacionalitat == "Amèrica del nord" ~ "Amèrica del Nord",
      Nacionalitat %in% c(
        "Àsia central", "Àsia oriental", "Àsia meridional",
        "Àsia sud-oriental", "Àsia occidental"
      ) ~ "Àsia",
      Nacionalitat == "Europa occidental" ~ "Europa Occidental",
      Nacionalitat %in% c("Europa oriental", "Europa septentrional", "Europa meridional") ~ "Altres Europa",
      Nacionalitat %in% c("Austràlia i Nova Zelanda", "Melanèsia", "Micronèsia", "Polinèsia") ~ "Oceania",
      Nacionalitat == "No consta" ~ "No consta",
      TRUE ~ "Altres"
    )
  )


df_origen_agrupat <- origen %>%
  mutate(Codi_Ciutat = "01") %>%  
  group_by(Data_Referencia, Codi_Ciutat, Codi_Districte, Codi_Barri, Nacionalitat) %>%
  summarise(Valor = sum(as.numeric(Valor), na.rm = TRUE), .groups = "drop")

## Guardar l'arxiu
write_csv(df_origen_agrupat, file = file.path("V2", "Poblacio_Nacionalitat.csv"))

```

#### Nivell d'estudis

Aquesta altra dimensió és molt similar a l'anterior, ja que també s'haurà de fer la recerca del valor del codi de la dimensió a la taula de dimensions. El primer pas és revisar l'estructura interna del propi conjunt de dades:

```{r}
## Càrrega del conjunt de dades
path = 'V1/pad_mdbas_niv-educa-esta_sexe_unificat.csv'
educacio <- read.csv(path, row.names = NULL)

## Estructura del conjunt de dades
str(educacio)
```

Segueix amb les modificacions que s'han anat portant a terme fins ara:

```{r}
## Canvi als codis de districte i barri
educacio$Codi_Barri <- sprintf("%02d", educacio$Codi_Barri)
educacio$Codi_Districte <- sprintf("%02d", educacio$Codi_Districte)

## Extracció de l'any de l'observació
educacio <- educacio %>%
  mutate(Data_Referencia = year(Data_Referencia))

## Substitució .. per NA
educacio <- educacio %>%
  mutate(Valor = as.numeric(na_if(Valor, "..")))
```

Aprofitant que ja està carregada la taula de dimensions, es pot utilitzar per creuar-la amb la del nivell educatiu, per conèixer els diferents nivells a que fan referència els respectius codis:

```{r}
## Filtre taula dimensions
dim_educacio <- dimensions %>%
  filter(Desc_Dimensio == "NIV_EDUCA_esta") %>%
  select(Codi_Valor, Desc_Valor_CA)

## Substitució del codi per la descripció
educacio <- educacio %>%
  left_join(dim_educacio, by = c("NIV_EDUCA_esta" = "Codi_Valor")) %>%
  rename(Educacio = Desc_Valor_CA) %>%
  select(-NIV_EDUCA_esta)

str(educacio)
```

A l'igual que s'ha fet amb els conjunts de dades anteriors, resulta interessant generar una taula amb totes les combinacions possibles, per si fóra necessària més avant:

```{r}
## Generació de totes les combinacions
combinacions_educacio <- expand.grid(
  Data_Referencia = unique(educacio$Data_Referencia),
  Codi_Districte = unique(educacio$Codi_Districte),
  Codi_Barri = unique(educacio$Codi_Barri),
  SEXE = unique(educacio$SEXE),
  Educacio = unique(educacio$Educacio),
  stringsAsFactors = FALSE
) %>%
  right_join(
    nesting(Codi_Districte = educacio$Codi_Districte,
            Codi_Barri = educacio$Codi_Barri),
    by = c("Codi_Districte", "Codi_Barri")
  ) %>%
  arrange(Data_Referencia, Codi_Districte, Codi_Barri, Educacio, SEXE)

full_educacio <- educacio %>%
  complete(combinacions_educacio, fill = list(Valor = NA))
rm(combinacions_educacio)
write_csv(full_educacio, file = file.path("V2/", "educacio_complet.csv"))
```

També es pot realitzar una agrupació, per tal de reduir aquest nombre, simplificant posteriors anàlisis:

```{r}
df_educacio_agrupat <- educacio %>%
  mutate(Codi_Ciutat = "01") %>%
  group_by(Data_Referencia, Codi_Ciutat, Codi_Districte, Codi_Barri, Educacio) %>%
  summarise(Valor = sum(as.numeric(Valor), na.rm = TRUE), .groups = "drop")

## Guardar l'arxiu
write_csv(df_educacio_agrupat, file = file.path("V2", "Poblacio_Educacio.csv"))
```

#### Composició de la llar

Aquesta dimensió és molt similar a les anteriors, ja que també s'haurà de fer la recerca del valor del codi de la dimensió a la taula de dimensions. Primerament, es revisa l'estructura:

```{r}
## Càrrega del conjunt de dades
path = 'V1/pad_dom_mdbas_tipus-domicili_unificat.csv'
domicili <- read.csv(path, row.names = NULL)

## Estructura del conjunt de dades
str(domicili)
```

Seguint amb les modificacions següents:

```{r}
## Canvi als codis de districte i barri
domicili$Codi_Barri <- sprintf("%02d", domicili$Codi_Barri)
domicili$Codi_Districte <- sprintf("%02d", domicili$Codi_Districte)

## Extracció de l'any de l'observació
domicili <- domicili %>%
  mutate(Data_Referencia = year(Data_Referencia))
```

Aprofitant que ja està carregada la taula de dimensions, es pot utilitzar per creuar-la amb la de l'estructura de domicili, per conèixer els diferents nivells a que fan referència els respectius codis:

```{r}
## Filtre taula dimensions
dim_domicili <- dimensions %>%
  filter(Desc_Dimensio == "TIPUS_DOMICILI") %>%
  select(Codi_Valor, Desc_Valor_CA)

## Substitució del codi per la descripció
domicili <- domicili %>%
  left_join(dim_domicili, by = c("TIPUS_DOMICILI" = "Codi_Valor")) %>%
  rename(Domicili = Desc_Valor_CA) %>%
  select(-TIPUS_DOMICILI)
```

A l'igual que s'ha fet amb els conjunts de dades anteriors, resulta interessant generar una taula amb totes les combinacions possibles, per si fóra necessària més avant:

```{r}
## Generació de totes les combinacions
combinacions_domicili <- expand.grid(
  Data_Referencia = unique(domicili$Data_Referencia),
  Codi_Districte = unique(domicili$Codi_Districte),
  Codi_Barri = unique(domicili$Codi_Barri),
  Domicili = unique(domicili$Domicili),
  stringsAsFactors = FALSE
) %>%
  right_join(
    nesting(Codi_Districte = domicili$Codi_Districte,
            Codi_Barri = domicili$Codi_Barri),
    by = c("Codi_Districte", "Codi_Barri")
  ) %>%
  arrange(Data_Referencia, Codi_Districte, Codi_Barri, Domicili)

full_domicili <- domicili %>%
  complete(combinacions_domicili, fill = list(Valor = NA))
rm(combinacions_domicili)
write_csv(full_domicili, file = file.path("V2/", "domicili_complet.csv"))
```

També es pot realitzar una agrupació, per tal de reduir aquest nombre, simplificant posteriors anàlisis:

```{r}
df_domicili_agrupat <- domicili %>%
  mutate(Codi_Ciutat = "01") %>%
  group_by(Data_Referencia, Codi_Ciutat, Codi_Districte, Codi_Barri, Domicili) %>%
  summarise(Valor = sum(as.numeric(Valor), na.rm = TRUE), .groups = "drop")

## Guardar l'arxiu
write_csv(df_domicili_agrupat, file = file.path("V2", "Poblacio_Domicili.csv"))
```

#### Renda

Primerament, es revisa l'estructura:

```{r}
## Càrrega del conjunt de dades
path = 'V1/renda-tributaria-per-persona-atlas-distribucio_unificat.csv'
renda <- read.csv(path, row.names = NULL)

## Estructura del conjunt de dades
str(renda)
```

Seguint amb les modificacions següents:

```{r}
## Canvi als codis de districte i barri
renda$Codi_Barri <- sprintf("%02d", renda$Codi_Barri)
renda$Codi_Districte <- sprintf("%02d", renda$Codi_Districte)
```

En aquest cas no cal cap modificació adicional. No obstant, només es disposa de dades fins l'any 2022. Per tant, resulta interessant recolzar-se en alguna tècnica d'interpolació per obtenir el valors faltants dels anys 2023 i 2024. Encara que, primerament, s'ha de calcular la secció censal que en aquest cas no està representada correctament:

```{r}
## Instal·lació llibreria stringr
if (!require(stringr)) install.packages("stringr"); library(stringr)

## Correcció Seccio Censal
renda <- renda %>%
  mutate(
    Codi_Districte = str_pad(as.character(Codi_Districte), 2, pad = "0"),
    Seccio_Censal = as.numeric(
      paste0(Codi_Districte, str_pad(as.character(Seccio_Censal), 3, pad = "0"))
    )
  )

renda <- renda %>%
  rename(Data_Referencia = Any)
```

A l'igual que s'ha fet amb els conjunts de dades anteriors, resulta interessant generar una taula amb totes les combinacions possibles, per si fóra necessària més avant:

```{r}
## Generació de totes les combinacions
combinacions_renda <- expand.grid(
  Data_Referencia = c(unique(renda$Data_Referencia), 2023, 2024),
  Codi_Ciutat = "01",
  Codi_Districte = unique(renda$Codi_Districte),
  Codi_Barri = unique(renda$Codi_Barri),
  Seccio_Censal = unique(renda$Seccio_Censal),
  stringsAsFactors = FALSE
) %>%
  right_join(
    nesting(Codi_Districte = renda$Codi_Districte,
            Codi_Barri = renda$Codi_Barri,
            Seccio_Censal = renda$Seccio_Censal),
    by = c("Codi_Districte", "Codi_Barri", "Seccio_Censal")
  ) %>%
  arrange(Data_Referencia, Codi_Districte, Codi_Barri, Seccio_Censal)


full_renda <- combinacions_renda %>%
  left_join(renda, by = c("Data_Referencia", "Codi_Districte", "Codi_Barri", "Seccio_Censal"))

write_csv(full_renda, file = file.path("V2/", "renda_complet.csv"))
```

Ara, com que es coneix la informació de la renda per secció censal, però no a nivell de barri i districte, és necessari conèixer el volum de població a nivell de secció censal. Així, es podrà calcular de manera aproximada l'import total de la renda per secció censal. Posteriorment, ja es pot procedir a interpolar les xifres per a la renda per càpita dels anys 2023 i 2024 de les diferents combinacions dels camps disponibles:

```{r}
## Càlcul població per secció censal
pobl_seccio <- edat %>%
  group_by(Data_Referencia, Seccio_Censal) %>%
  summarise(Poblacio = sum(Valor, na.rm = TRUE), .groups = "drop")

comb <- expand.grid(
  Data_Referencia = unique(pobl_seccio$Data_Referencia),
  Seccio_Censal = unique(pobl_seccio$Seccio_Censal)
)

pobl_seccio <- comb %>%
  left_join(pobl_seccio, by = c("Data_Referencia", "Seccio_Censal")) %>%
  arrange(Data_Referencia, Seccio_Censal)
```

```{r}
## Instal·lació llibreria zoo
options(timeout = 600)
if (!require(zoo)) install.packages("zoo"); library(zoo)


## Interpolació renda anys 2023 i 2024
df_renda_agrupat <- full_renda %>%
  left_join(pobl_seccio %>% filter(Data_Referencia >= 2015), 
            by = c("Data_Referencia", "Seccio_Censal")) %>%
  mutate(
    Import_Euros = ifelse(Import_Euros == 0 & Data_Referencia %in% c(2023, 2024), NA, Import_Euros)
  ) %>%
  arrange(Seccio_Censal, Data_Referencia) %>% 
  group_by(Seccio_Censal) %>%
  mutate(
    Import_Euros = zoo::na.approx(Import_Euros, x = Data_Referencia, na.rm = FALSE, rule = 2)  
  ) %>%
  ungroup() %>%
  mutate(
    Import_Total = Import_Euros * Poblacio
  ) %>%
  group_by(Data_Referencia, Codi_Districte, Codi_Barri) %>%
  summarise(
    Poblacio = sum(Poblacio, na.rm = TRUE),
    Import_Total = sum(Import_Total, na.rm = TRUE),
    Renda_Mitjana = Import_Total / Poblacio,
    .groups = "drop"
  )
```

```{r}
## Guardar fitxer resultant
write_csv(df_renda_agrupat, file = file.path("V2/", "Població_Renda.csv"))
```

#### Index de Gini

Primerament, es revisa l'estructura:

```{r}
## Càrrega del conjunt de dades
path = 'V1/atles-renda-index-gini_unificat.csv'
gini <- read.csv(path, row.names = NULL)

## Estructura del conjunt de dades
str(gini)
```

El cas de l'Índex de Gini és molt semblant a la variable *Renda,* que s'acaba d'estudiar. En primer lloc, es porten a terme algunes modificacions senzilles:

```{r}
## Canvi als codis de districte i barri
gini$Codi_Barri <- sprintf("%02d", gini$Codi_Barri)
gini$Codi_Districte <- sprintf("%02d", gini$Codi_Districte)

## Substitució .. per NA
gini <- gini %>%
  mutate(
    Index_Gini = ifelse(Index_Gini %in% c("-", "."), NA, Index_Gini),
    Index_Gini = as.numeric(Index_Gini)
  ) 
```

A més, s'ha de recalcular la secció censal, que no està amb el format correcte:

```{r}
## Instal·lació llibreria stringr
if (!require(stringr)) install.packages("stringr"); library(stringr)

## Correcció Seccio Censal
gini <- gini %>%
  mutate(
    Codi_Districte = str_pad(as.character(Codi_Districte), 2, pad = "0"),
    Seccio_Censal = as.numeric(
      paste0(Codi_Districte, str_pad(as.character(Seccio_Censal), 3, pad = "0"))
    )
  )

gini <- gini %>%
  rename(Data_Referencia = Any)

write_csv(gini, file = file.path("V2/", "Poblacio_Gini.csv"))
```

A l'igual que s'ha fet amb els conjunts de dades anteriors, resulta interessant generar una taula amb totes les combinacions possibles, per si fóra necessària més avant:

```{r}
## Generació de totes les combinacions
combinacions_2023_2024 <- expand.grid(
  Data_Referencia = c(2023, 2024),
  Codi_Ciutat = "01",  # Assumim que Codi_Ciutat és sempre "01"
  Codi_Districte = unique(gini$Codi_Districte),
  Codi_Barri = unique(gini$Codi_Barri),
  Seccio_Censal = unique(gini$Seccio_Censal),
  stringsAsFactors = FALSE
) %>%
  mutate(
    # Assignem l'Index_Gini a 0 per a 2023 i 2024
    Index_Gini = 0
  )

# Fem un left_join per agafar els noms de districte i barri per als anys 2023 i 2024
gini_2023_2024 <- combinacions_2023_2024 %>%
  left_join(gini %>% select(Data_Referencia, Codi_Districte, Codi_Barri, Nom_Districte, Nom_Barri), 
            by = c("Data_Referencia", "Codi_Districte", "Codi_Barri"))

# Ara unim amb les dades existents de gini (per mantenir les files ja existents) i per no duplicar-les
gini_complet <- bind_rows(
  gini,  # Dades existents
  gini_2023_2024  # Noves files per als anys 2023 i 2024
)

# Guardem el resultat
write_csv(gini_complet, file = file.path("V2/", "gini_complet.csv"))
```

Seguidament, com que no es disposa de les dades per als anys 2023 i 2024, es pot portar a terme l'extrapolació:

```{r}
## Afegir anys 2023 i 2024
anys_a_afegir <- expand.grid(
  Data_Referencia = c(2023, 2024), 
  Codi_Districte = unique(gini$Codi_Districte), 
  Codi_Barri = unique(gini$Codi_Barri), 
  Seccio_Censal = unique(gini$Seccio_Censal), 
  stringsAsFactors = FALSE
)
gini_ampliat <- bind_rows(gini, anys_a_afegir)


## Extrapolació de l'índex de Gini per a 2023 i 2024
gini_extrapolat <- gini_ampliat %>%
  mutate(
    Index_Gini_temp = ifelse(Data_Referencia %in% c(2023, 2024), NA, Index_Gini)
  ) %>%
  group_by(Seccio_Censal) %>%
  mutate(
    Index_Gini = zoo::na.approx(Index_Gini_temp, x = Data_Referencia, na.rm = FALSE)
  ) %>%
  ungroup()

# Comprovació de les files amb valors interpolats
head(gini_extrapolat)

# Comprovació del resum per veure la distribució dels valors extrapolats
summary(gini_extrapolat$Index_Gini)

# Comprovació dels NA per assegurar-nos que la interpolació es va aplicar correctament
sum(is.na(gini_extrapolat$Index_Gini))
```

```{r}
gini_2023_2024 <- gini_ampliat %>% filter(Data_Referencia %in% c(2023, 2024))

# Veiem els primers casos
str(gini_2023_2024)

```

#### Turisme

Primerament, es revisa l'estructura:

```{r}
## Càrrega del conjunt de dades
path = 'V1/nombre_habitatges_us_turistic_2.csv'
turisme <- read.csv(path, row.names = NULL)

## Estructura del conjunt de dades
str(turisme)
```

A primera vista, es pot observar que es tracta d'un conjunt de dades diferent. Així, és moment d'adaptar-lo per treballar de manera més senzilla:

```{r}
## Millora de les columnes
turisme <- turisme %>%
  pivot_longer(cols = c(`X2014`:`X2024`), names_to = "Data_Referencia", values_to = "Valor") %>%
  mutate(Codi_Districte = str_pad(as.character(Codi_Districte), 2, pad = "0", side = "left")) %>%
  mutate(Codi_Barri = str_pad(as.character(Codi_Barri), 2, pad = "0", side = "left")) %>%
  mutate(Codi_Ciutat = "01") %>%
  arrange(Data_Referencia, Codi_Districte, Codi_Barri)

turisme$Data_Referencia <- sub("^X", "", turisme$Data_Referencia)
```

A l'igual que s'ha fet amb els conjunts de dades anteriors, resulta interessant generar una taula amb totes les combinacions possibles, per si fóra necessària més avant:

```{r}
## Generació de totes les combinacions
combinacions_turisme <- expand.grid(
  Data_Referencia = unique(turisme$Data_Referencia),
  Codi_Ciutat = "01",
  Codi_Districte = unique(turisme$Codi_Districte),
  Codi_Barri = unique(turisme$Codi_Barri)
) %>%
  right_join(
    nesting(Codi_Districte = turisme$Codi_Districte,
            Codi_Barri = turisme$Codi_Barri), 
    by = c("Codi_Districte", "Codi_Barri")
  ) %>%
  arrange(Data_Referencia, Codi_Districte, Codi_Barri)

full_turisme <- complete(turisme, combinacions_turisme, fill = list(Valor = NA))

write_csv(full_turisme, file = file.path("V2/", "turisme_complet.csv"))

```

Per últim, s'emmagatzema el dataset general:

```{r}
## Emmagatzematge dataset
write_csv(turisme, file = file.path("V2/", "Poblacio_Turisme.csv"))
```
